臺灣高等法院臺中分院刑事裁定　　　　　　　　　　九十三年度交抗字第三五三號
　　抗　告　人
　　即受處分人　甲○○
右列抗告人因聲明異議案件，不服臺灣彰化地方法院中華民國九十三年三月三十一日
裁定（九十三年度交聲更字第四號）提起抗告，本院裁定如左：
    主  文
原裁定撤銷，應由臺灣彰化地方法院更為裁定。
    理  由
一、抗告意旨略以：本件證人顏清德警員於原審所證：「：：：他（指受處分人）開
    到彰水路與民生街口停止線前，該號誌已轉為黃燈，他看到黃燈到停止線前，沒
    有減速準備停止還是直行：：：」等語，與卷內彰化縣警察局鹿港分局舉發交通
    違規事件報告書上所載異議人「連闖二路口之紅燈」前後矛盾，多種版本之說法
    ，混淆了事實真相。且證人顏清德所證其站在離福陵巷及彰水路口約五公尺處、
    當時僅有抗告人一部車子等各節亦與事實不符，請調閱該路口之錄影帶查明，為
    此提起抗告等語。
二、經查：
  (一)本件原審法院以：汽車（包括機器腳踏車）駕駛人，行經有燈光號誌管制之交岔
    路口闖紅燈者，處新臺幣一千八百元以上五千四百元以下罰鍰，並記違規點數三
    點；汽車行駛至交岔路口，其行進、轉彎，應遵守燈光號誌，道路交通管理處罰
    條例第五十三條、第六十三條第一項第三款與道路交通安全規則第一百零二條第
    一項第一款分別定有明文。本件抗告人駕駛之Ｊ二─四三三０號自小客車，於九
    十二年三月十一日十六時五十九分許，在彰化縣秀水鄉○○路○段與民生街口，
    因駕車行經有燈光號誌管制之交岔路口闖紅燈違規，為彰化縣警察局鹿港分局秀
    水分駐所員警當場攔檢舉發，經掣開違規通知單移送等情，業據證人即親見上情
    而開單告發之警員顏清德具結證稱：「（問：請說明一下當時情形？）受處分人
    當時是開那部娃娃車，他開到彰水路與民生街口停止線前，該號誌已轉為黃燈。
    他看到黃燈到停止線前，沒有減速準備停止，仍直行。而彰水路二段與福陵巷的
    號誌已轉為紅燈，他還是直行，當時我站在路旁，離福陵巷及彰水路二段路口約
    五公尺遠。當時只有他這部車子，我就將他攔停。他說，第一個路口煞車煞不住
    ，第二個路口他說，他不知道那邊該停車。」、「（問：（為何違規單上只有記
    載闖彰水路及民生街口的紅燈？）因為他是連續動作，所以我只有告發他第一個
    闖越的紅燈」等語在卷，足證抗告人面對圓形紅燈時仍逕予穿越，證人依法舉發
    ，並無不當。
  (二)惟依抗告人異議書所載：「受處分人於民國九十二年三月十一日十六時五十九分
    ，駕駛Ｊ二─四三三０號中華廠牌幼童車行駛於彰化縣秀水鄉○○路○段與民生
    路、埔姜崙橋、福陵巷三種特殊路況形成的十字路口時，因車抵福陵巷口最北端
    仍未完全通過便轉換成紅燈，被警認定受處分人有闖紅燈之違規情事：：：」（
    原審交聲卷第四頁），抗告人不服陳述表則稱：「陳述人於九十二年三月十一日
    下午四點五十九分，駕駛幼童車由南往北行經秀水鄉○○路與民生街口紅綠燈號
    誌時，因該十字路口路況特殊：：：如此長距離（指路口之起點至路口之終點間
    距離甚長），又碰巧遇上綠燈尾班車，以及受限於娃娃不能開快車之規定，當車
    頭抵路口北端時，已由黃燈變紅燈，就被不在現場的顏清德警員認為闖紅燈：：
    ：」（原審交聲卷第八頁），依抗告人上開所述，其進入彰水路與民生路口之際
    ，路口之號誌原為綠燈，惟車行至彰水路與福陵巷口北端時（依原審交聲更卷第
    十六頁警員顏清德所提出之現場圖所示，係已接近完全通過路口之地點），號誌
    由黃燈轉為紅燈；然原審卷附之「答辯報告書」所載：「：：：次查，游員陳述
    單自稱行使至彰水路、民生街口北端時，號誌已由黃燈變紅燈，依燈號轉換均有
    若干秒之時間，游員行至該路口已變紅燈，顯見在行車至路口之前之燈號已是黃
    燈，：：：該路口過後確有座橋，惟橋頭（即福陵巷口）只有紅燈，游員疏於注
    意燈號，且未減速致連闖二路口之紅燈，本分局員警依法告發，並無不當」（交
    聲卷第十二頁背面），似屬誤解抗告人陳述單所指「燈號變換」之地點（抗告人
    稱汽車在「彰水路、福陵巷口北端」時燈號變換，報告書則記載抗告人陳述單自
    稱燈號變換時，汽車所在之位置為「彰水路、民生街口北端」），因而導出抗告
    人「連闖二個紅燈」之結論。而證人顏清德警員於原審證稱：「：：：他（指受
    處分人）開到彰水路與民生街口停止線前，該號誌已轉為黃燈，他看到黃燈到停
    止線前，沒有減速準備停止還是直行，彰水路二段與福陵巷的號誌燈已轉為紅燈
    ，他還是直行：：：」等語（原審交聲更卷第十二頁），似又指抗告人進入路口
    時，燈號並非紅燈，與「答辯報告書」之記載並不相同。如該答辯報告書係依顏
    清德警員所見之情形記載，則何以與顏清德在原審所證抗告人違規之情節不同？
    是否「答辯報告書」之記載有誤？其誤錯之原因又為何？凡此均足以影響證人顏
    清德證言之信憑性，且牽涉抗告人違規行為之具體態樣，不能不調查其他證據詳
    加審酌。原審法院所稱「交通警察舉發違反處罰條例之違規事實，本質上為行政
    處分，係公務員基於職務上之權力，依法就特定之具體事件所為之具有公法上效
    果之單方行政行為，基於公務員為公法上之行為具有公信力之原則，該行政行為
    當可被推定為真正，其據以依法處分之事實認定，亦為正確無誤」、「則執勤員
    警本其維護交通秩序、安全職責所為之舉發，自應受到合法、正確之推定」，是
    否為不合宜之行政法理論，而與民主主義的法治國理念不符（見吳庚著「行政法
    之理論與實用」增訂七版第三四五頁），並非無疑。原審就上開事項未予究明，
    逕依證人顏清德所證，駁回抗告人在原審之異議，尚嫌率斷，抗告意旨指摘原裁
    定不當，非無理由，應由本院將原裁定撤銷，為期調查之翔實及維護抗告人審級
    之利益，應由原審法院更為調查後另為適當之裁定，以昭折服。
三、據上論斷，應依道路交通案件處理辦法第二十六條，刑事訴訟法第四百十三條前
    段，裁定如主文。
中      華      民      國    九十三    年      五      月    三十一    日
                                   臺灣高等法院臺中分院刑事第十庭
                                         審判長法  官　林  照  明
                                               法　官　吳　重　政
                                               法　官  王  　　銘
右正本證明與原本無異。
不得抗告。
                                               書記官  王  麗  珍
中     華     民     國　   九十三     年      六      月     一        日
                                                              　　　　　Ｆ
